【裁判字號】    94,易,1077
【裁判日期】    950206
【裁判案由】    妨害名譽
【裁判全文】
臺灣桃園地方法院刑事判決              94年度易字第1077號
公  訴  人  臺灣桃園地方法院檢察署檢察官
被      告  丙○○
上列被告因妨害名譽案件，經檢察官聲請以簡易判決處刑（九十
三年度偵字第一○八二二號），本院認不宜以簡易判決處刑，而
改依通常程序審理，判決如下：
    主  文
丙○○無罪。
    理  由
一、本件公訴意旨略以：被告丙○○於民國九十三年四月八日二
    十一時許，在桃園縣大溪鎮○○路六九號騎樓，因排解乙○○○與戊○○間之糾紛，而與戊○○發生爭吵，竟公然在上
    開公眾得出入之場所以「幹妳娘雞掰」詞句辱罵戊○○，案
    經被害人戊○○提出告訴，因認被告涉犯刑法第三百零九條
    第一項之公然侮辱罪嫌等語。
二、按犯罪事實應依證據認定之，無證據不得認定其犯罪事實；
    又不能證明被告犯罪者，應諭知無罪之判決，刑事訴訟法第
    一百五十四條第二項、第三百零一條第一項分別定有明文。
    而所謂認定犯罪事實之證據，係指足以認定被告確有犯罪行
    為之積極證據而言，如未發現相當證據，或證據不足以證明
    ，自不能以推測或擬制之方法，以為裁判基礎（最高法院三
    十二年度上字六七號判例意旨可資參照）；次按告訴人之告
    訴，係以使被告受刑事追訴為目的，是其陳述是否與事實相
    符，仍應調查其他證據以資審認；又認定不利被告之事實，
    須依積極證據，苟積極證據不足為不利於被告事實之認定時
    ，即應為有利於被告之認定，更不必有何有利之證據。本件
    公訴人認被告涉犯上開罪嫌，無非係以告訴人戊○○之指述
    及告訴人父親己○、告訴人之友人甲○○於偵查中之指述為
    主要之論據。然訊之被告堅詞否認有何公然侮辱之犯行，並
    以：伊當日係在其位於桃園縣大溪鎮○○路六十九號處，見
    告訴人與其父親在其對面即乙○○○家門口爭吵，伊方上前
    排解糾紛，伊並未辱罵告訴人「幹你娘雞掰」等語置辯。
三、本院經查：
  (一)告訴人前曾與乙○○○之子李建緯訂立婚約，嗣因故解約，
    被告於九十三年四月八日晚上九時許，因見告訴人與其父親
    己○在其桃園縣大溪鎮○○路五四號住處對面即乙○○○所
    經營位在同鎮○○路六十九號便利商店前之騎樓處，告訴人
    復與乙○○○大聲爭吵，被告乃趨前查看乙節，業據被告供
    承在卷，核與告訴人指述相符，並有證人己○、乙○○○於
    本院審理時證述明確。
  (二)告訴人雖迭於警詢、偵查及本院審理時均稱：被告上前後，
    即以「幹你娘雞掰」等語辱罵伊等語，然就案發經過，告訴
    人於警詢中係稱：伊當時係在桃園縣大溪鎮○○路六九號騎
    樓處要向李建緯要錢，李建緯並未出面，伊見乙○○○在撥
    打電話，隨後即見被告自桃園縣大溪鎮○○路五十八號內走
    出，並進入乙○○○店內，約過三分鐘，被告即自該屋內走
    出，並連續對其辱罵「幹你娘雞掰」等語數次，然其嗣於本
    院九十四年十二月八日審理時以證人身份具結後，則證稱：
    伊當天站在桃園縣大溪鎮○○路六九號騎樓處要向李建緯要
    錢，伊見乙○○○在撥打電話，過一分鐘，從乙○○○家的
    正對面突然走出被告，被告即開始辱罵「幹你娘雞掰」，你
    來這裡做什麼等語，是告訴人前後指述，顯不一致，是其所
    述是否屬實，已非無疑；況告訴人與李建緯解除婚約後，為
    李建緯究應賠償多少金額，與李建緯之母親乙○○○多所爭
    執，雖經調解亦未果乙節，分據告訴人及證人乙○○○陳述
    在卷，是告訴人與乙○○○相處不睦可見一般，再觀之彼等
    於本院審理時，於提及對造時，均無善言，雙方顯然積怨甚
    深，而告訴人於主觀上認定被告係乙○○○之友人，且係擔
    任協助乙○○○之角色，是於告訴人與乙○○○糾葛之情況
    下，自難期告訴人之指述客觀公正，所言難以盡信。
  (三)至證人己○雖於警詢、偵查中亦指稱：被告有於前揭時、地
    對告訴人辱罵「幹你娘雞掰」等語，然證人己○係告訴人之
    父親，則其證稱聽見被告出言辱罵乙節，是否有附和告訴人
    之情，非無探求之餘地；況證人己○嗣於本院九十四年十二
    月八日審理時，於檢察官詰問時稱：「（問：被告當天是否
    有用三字經罵你女兒？）答：當天在康莊路的騎樓時，差不
    多是在晚上九點二十分左右，被告出來罵，是對著我那無緣
    的女婿李建緯說：『不用還他，幹你娘雞掰』」等語明確，
    是證人己○雖於警詢、偵查及本院審理時均表示，被告有於
    上開時、地辱罵「幹你娘雞掰」等語，然對象究為何人乙節
    ，前後所述，全然不同，而衡以證人己○係告訴人之父親，
    與被告無任何親誼關係，自無於本院審理中翻異前詞以迴護
    被告之理，是證人己○之證詞，既有前揭之出入之處，依上
    開說明，自難遽採為不利被告之認定。
  (四)另證人甲○○雖於警詢、偵查中證稱：伊當日係應告訴人之
    邀前往上址，告訴人請伊在旁邊看，不用出面，所以伊即躲
    在附近觀看，伊有聽到被告大聲罵告訴人「幹你娘雞掰」云
    云，然告訴人就甲○○於斯時所站立之位置，於本院審理時
    陳稱：甲○○係躲在便利商店旁邊，因為馬路蠻大的，甲○○躲在柱子後面，所以甲○○有無聽到，伊不知道等語明確
    ，證人甲○○嗣於本院簡易庭調查時亦坦言：案發當天伊有
    在場，因為告訴人拜託伊到現場幫他看一下，伊係躲在對面
    的騎樓看，當天現場狀況很混亂，當天有很多人在罵髒話，
    但無法確定是法從被告嘴裡罵出，因為這些人伊從來沒有見
    過，所以沒有辦法辯識聲音，伊也沒有辦法認出誰是誰，故
    不清楚被告是否有對告訴人罵髒話等語明確。而依告訴人及
    證人甲○○於本院時所述可知，證人甲○○站立之位置與告
    訴人、被告交談地點尚有一段距離，所在位置又係大馬路旁
    ，且斯時非僅被告與告訴人二人，天色亦暗，況證人甲○○
    先前與被告素未謀面，證人甲○○是否可確切判斷何人即係
    被告？又被告與告訴人交談內容為何？是其於警詢、偵查中
    指稱：其確有聽聞被告辱罵告訴人乙節，實有可疑。是綜合
    上情以觀，證人甲○○嗣於本院調查時稱：其雖有在現場，
    然無法確切聽聞被告與告訴人間之對談，亦無法辨別何者為
    被告之聲音乙節，要與一般經驗法則相符，堪採採信。
  (五)且依告訴人於本院審理時指稱：因被告先前有報警，在被告
    走過來跟伊講話時，警察就來了等語，是依告訴人之指述，
    至現場處理之員警理應有聽聞被告與告訴人全部對談之經過
    ，然訊之證人即首位至現場處理之桃園縣政府警察局大溪分
    局南雅派山所警員丁○○於本院審理時證稱：伊係接獲分局
    通報與同事至上址，到達現場時，己○、被告及一名年約三
    十幾歲之女子站在騎樓下，伊在現場時未聽聞被告罵人，伊
    有詢問雙方什麼事，該名女子表示沒有什麼事情，渠等自行
    處理即可，伊有詢問是否要到派出所，他們說自己處理，於
    是伊與同事即繼續巡邏等語明確，而告訴人於本院審理時表
    示警察到現場時，伊有在場，且有與警員交談，故證人丁○○前揭所稱之女子，應即係告訴人無訛。而證人丁○○與告
    訴人、被告間，要無任何親誼、恩怨關係，且僅係單純於執
    行巡邏勤務時，接獲通報至上址查看，是證人丁○○係處於
    中立、客觀之第三者，其證詞當無偏頗之虞，應值採信。且
    倘被告確有於上開時、地以「幹你娘雞掰」等語辱罵告訴人
    ，甚而與告訴人發生激烈爭吵，告訴人及其父親己○於見員
    警至現場時當會立即告知，並請員警協助處理，又豈會若無
    其事告知員警：渠等自行處理即可，而放任員警逕行離去？
    實與常情有違。此益徵告訴人及證人己○前揭指述被告有以
    「幹你娘雞掰」等語辱罵告訴人乙節，尚非可信。
  (六)至被告雖於本院九十四年一月二十一日調查時表示，伊在調
    解告訴人與李建緯糾紛時，當時雙方在爭吵，伊可能有講「
    幹你娘雞掰」這句話，但伊並無辱罵告訴人之意，該句話是
    伊口頭禪等語，其嗣於本院九十四年十二月二十六日審理時
    對此再為詳細之陳述：伊於案發後即九十三年四月十日早上
    ，有再度為乙○○○、李建緯及告訴人三人調解，當天有簽
    立一紙切結書，因為他們還在吵，所以伊即說：「幹你娘，
    你們都不要吵，再吵你們要怎麼協調」，伊也是脫口而出的
    口頭禪，並不是要辱罵任何人等語明確，而證人乙○○○於
    本院審理時有庭呈告訴人、被告親筆簽立之切結書一紙，其
    上確有被告以見證人身份之簽名一枚，是足證被告前揭所述
    尚非虛妄。是自難認被告於本院九十四年一月二十日調查時
    所為之陳述，已自白其有於九十三年四月八日晚上九時許，
    有在上開地點，以「幹你娘雞掰」等語辱罵告訴人等情，亦
    併此敘明之。
三、綜上所述，本件公訴人所舉之證據，尚不足確切證明被告確
    有於上揭時、地，以「幹你娘雞掰」等語公然侮辱告訴人，
    是被告犯罪尚屬不能證明，參以首開說明，自應諭知被告無
    罪之判決。
據上論斷，應依刑事訴訟法第四百五十二條、第三百零一條第一
項前段，判決如主文。
本案經檢察官廖先志庭執行職務。
中    華    民    國    九十五  年   二   月    六    日
                  臺灣桃園地方法院刑事第十庭
                        審判長法  官  江德民
                              法  官  許炎灶
                              法  官  柯姿佐
以上正本證明與原本無異。
如不服本判決，應於判決送達後10日內向本院提出上訴狀（應附
繕本），上訴於臺灣高等法院。
                              書記官  張淑芬
中    華    民    國    九十五  年   二   月    六    日


司法院資訊處製作；財團法人民間司法改革基金會備份。
